【裁判字號】    90,裁,1017
【裁判日期】    901206
【裁判案由】    違章建築
【裁判全文】
最  高  行  政  法  院  裁  定                    九十年度裁字第一○一七號
    聲  請  人  甲○○
                              .
右聲請人因違章建築事件，對本院中華民國八十九年十月十二日八十九年度裁字第一
二六九號裁定，聲請再審，本院裁定如左：
    主  文
再審之聲請駁回。
再審訴訟費用由聲請人負擔。
    理  由
按行政訴訟法第二百七十三條第一項第一款所謂適用法規顯有錯誤，係指原裁判所適
用之法規與該案應適用之現行法規相違背，或與解釋、判例有所牴觸者而言。至於法
律上見解之歧異，聲請人對之縱有爭執，要難謂為適用法規錯誤，自不得據為再審理
由。本件原裁定係以：「本件聲請人因違章建築事件，曾自民國（下同）七十九年起
，多次檢舉坐落台北市○○○路○段一四一巷九號四樓、六樓、九之二號五樓等住戶
，擅自敲除ＲＣ外牆，並於陽台加窗，改變房屋結構，危害公共安全，已構成違章建
築，臺北市政府工務局建築管理處未依法查報亦未執行拆除，應作為而不作為，違反
法令云云，然查本案聲請人曾多次檢舉，而該管理處在歷次答覆中，已指明：「坐落
台北市○○○路○段一四一巷九號四樓之處理，因屋主已改善其牆面，且未將陽台擴
大，不構成違章建築，不予查報取締。坐落台北市○○○路○段一四一巷九號六樓及
坐落台北市○○○路○段一四一巷九之二號五樓之違章建築為八十三年十二月三十一
日以前之既存違章建築，列入分期處理，暫不查報拆除。如果舊有既存違建危及結構
安全，請大樓住戶作結構鑑定，將鑑定結果送被告辦理」等處理原則，而聲請人卻多
次以書函或口頭，不斷就相同事項向臺北市政府市長室、臺北市政府工務局、臺北市
政府政風處等提出檢舉，而該管理處亦多次答覆，均重申上述之法律上見解，聲請人
不服，提起行政爭訟，但未表明是對何一函覆做為不服之對象，本院僅能將聲請人提
起訴願及提出訴願補充理由書時間（八十八年三月九日及同年五月二十一日）以前之
所有答覆，扣除已經內政部以八十八年一月二十日台內訴字第八七○六三六五號訴願
決定駁回之部分，均解為本案之爭訟對象。然而本案之重點卻在於：聲請人依行政實
體法之規定，並無請求前開管理處為拆除他人違章建物之公法上權利存在，則上開爭
訟對象，均非屬行政處分，僅屬意思或觀念之通知，不生法律上效果，自非行政處分
，聲請人亦不得逕行提起本件行政爭訟。」為駁回其訴論據。於法洵無違背，亦無與
判例、解釋有何牴觸之情形，聲請人無非執本院前程序所為主張，並為原裁定所不採
之事由再事爭執，揆諸首揭說明，顯非可採。本件再審之聲請，顯無再審理由，應予
駁回。
據上論結，本件再審之聲請為無理由，爰依行政訴訟法第三十三條、民事訴訟法第五
百零七條、第五百零二條第二項，裁定如主文。
中    華    民    國      九十      年      十二      月      六        日
                    最 高 行 政 法 院  第 四 庭
                                審 判 長 法  官      葉  振  權
                                         法  官      黃  璽  君
                                         法  官      吳  錦  龍
                                         法  官      劉  鑫  楨
                                         法  官      吳  明  鴻
右  正  本  證  明  與  原  本  無  異
                                         法院書記官  莊  俊  亨
中    華    民    國      九十      年      十二      月      六        日


司法院資訊處製作；財團法人民間司法改革基金會備份。
